行　政　法　院　判　決　　　　　　　　　　　　　　八十七年度判字第七○八號
　　原　　　告　甲○○
　　被　　　告　財政部臺北市國稅局
右當事人間因贈與稅事件，原告不服行政院中華民國八十六年十二月十一日台八十六
訴字第四八六三八號再訴願決定，提起行政訴訟，本院判決如左︰
　　主  文
原告之訴駁回。
　　事  實
緣原告於民國（下同）八十三年八月六日將其所有未上市之寶島商業銀行股份有限公
司（以下簡稱寶島銀行）股票一四五、○○○股，按每股面額新台幣（下同）十元移
轉與其配偶王擇民之弟王振世。被告以原告涉及三親等以內親屬間財產之買賣，依行
為時遺產及贈與稅法第五條第六款規定應以贈與論，乃函請原告申報贈與稅。原告主
張王振世及其友人欲投資寶島銀行，乃集資經由王振世配偶隨婷文之帳戶匯款至其帳
戶，再由其將股票交付承買人自行辦理過戶，系爭股票即為王振世所購，其並無贈與
意思，遂申報贈與額為○元。被告以其未提示具體證據，乃依行為時遺產及贈與稅法
第五條第六款規定按每股面額十元，核定贈與總額為一、四五○、○○○元，贈與淨
額為一、○○○、○○○元，發單課徵贈與稅五一、三○○元。原告不服，申經復查
結果，未准變更，提起訴願、再訴願，均遭決定駁回，遂提起行政訴訟，茲摘兩造
訴辯意旨於次：
原告起訴意旨略謂︰原告之配偶王擇民與其胞弟王振世平日資金即互有往來，原告曾
以王振世與王擇民於七十九年至八十三年間之資金流程為證，惟被告對資金互通之事
實竟不予以查明，而逕以每筆資金流程均未說明用途為由，駁回原告之復查申請，實
屬率斷。查王振世係證券公司之營業員，平日與王擇民為投資理財之便，即互有借貸
，故每筆資金流程之用途即為借款或還款，至為明顯。原告夫妻則均為寶島銀行之發
起人，王振世之妻隨婷文及王振世有意購買寶島銀行股票，乃由隨婷文於八十年八月
十七日自世華銀行儲蓄部帳戶，以配偶王振世名義電匯新台幣一千三百五十萬元，至
原告設於華南銀行中山分行支票存款帳戶，以償還王擇民之借款及支付股票價款（每
股一○元），此皆係配偶間共同管理財產，而為理財方便互用銀行帳戶所致。而被告
竟將同一筆交易一則認定隨婷文將資金贈與王擇民，一則認定原告將寶島銀行股票贈
與王振世，不當地雙重課稅實難令原告心服。再者，復查、訴願及再訴願決定理由均
謂：「經查該筆匯款之時間為八十年八月十七日，與本件贈與日期相距三年之久．．
．。」實屬牽強。殊不知股票之買賣交易並不以過戶與否為完成要件，原告於取得寶
島銀行股票時即將一四五、○○○股交予王振世，而公司法第一六三條規定發起人之
股份非於公司設立登記一年後，不得轉讓，致王振世遲遲無法辦理過戶，延至八十三
年才完成過戶手續，因而遭被告認定為原告贈與王振世。被告及訴願、再訴願決定均
未予詳查，而有意忽略原告所提資金流程之證明及公司法令規定所為之處分，實不可
採。為此，狀請查明實情，判決撤銷原處分、訴願及再訴願決定等語。
被告答辯意旨略謂︰原告於八十三年八月六日將其所有寶島銀行股票一四五、○○○
股移轉予配偶王擇民之弟王振世，原核定乃依每股十元核定其贈與總額一、四五○、
○○○元。淨額一、○○○、○○○元，贈與稅額五一、三○○元。原告主張王振世
與其配偶王擇民係兄弟，平時即有資金往來，王振世於八十三年度欲向其兄購買寶島
銀行股票，原告因與配偶王擇民平常資金即互通，銀行戶頭共用，股票戶名互用，乃
將自己名下股票出售予王振世，實際上並非贈與乙節，經查原告雖提示王擇民與王振
世間七十九年度至八十三年度之資金流程供核，惟原告對於每筆資金流程均未能說明
用途，且與本件原告無償移轉寶島銀行股票與王振世無相關聯；又原告主張買賣系爭
股票之價款實際上係王振世匯款至其帳戶，再由原告開立支票供王擇民繳納認購寶島
銀行之股款，並提供匯款單影本供核乙節，經查該筆匯款之時間為八十年八月十七日
，與本件贈與日期相距三年之久，且係為王擇民繳納寶島銀行股款，是原告之主張不
可採。又系爭股票移轉日之每股淨值應為一○．四二元，尚較原核定一○元為高，是
原核定並無不合，被告復查決定未准變更，亦無違誤請判決駁回原告之訴等語。
　　理  由
按配偶間及三親等以內親屬間財產買賣，以贈與論，但能提出支付價款之確實證明者
，不在此限，為行為時遺產及贈與稅法第五條第六款所明定。未公開上市之公司股票
，以繼承開始日或贈與日該公司之資產淨值估定，復為同法施行細則第二十九條第一
項所規定。又核算遺產及贈與稅法施行細則第二十九條第一項所謂之資產淨值，對於
公司未分配盈餘之計算，應以經稽徵機關核定者為準；在年度進行中發生贈與行為，
而贈與標的中有未公開上市公司行號股票須核估贈與價額者，如該公司行號於贈與人
為贈與行為時，尚未編製資產負債表，但於申報時或稽徵機關核定贈與稅時，已編有
資產負債表者，得以該公司行號前期結算之資產淨值，加計前後兩期淨值之差額，按
經過日數占兩結算期間總日數之比例，核算其股票價值，業經財政部七十年十二月三
十日台財稅字第四○八三三號及六十五年七月九日台財稅第三四五九四號函釋有案，
該函釋係財政部依其法定職權所發布之命令、與行為時遺產及贈與稅法有關之規定並
無牴觸，應予適用。本件原告於八十三年八月六日將其所有未上市之寶島銀行股票一
四五、○○○股，按每股面額十元移轉與其配偶王擇民之弟王振世。被告以其涉及三
親等以內親屬間財產之買賣。依行為時遺產及贈與稅法第五條第六款規定以贈與論，
函請原告申報贈與稅。原告主張系爭股票為王振世所購，其並無贈與之意思，遂申報
贈與額為零元。被告以其未提示具體證據，乃依上開法條規定，按每股面額十元，核
定贈與總額為一、四五○、○○○元，贈與淨額一、○○○、○○○元，發單課徵贈
與稅五一、三○○元。原告不服，申請復查、未准變更，循序提起行政訴訟如事實欄
起訴意旨所載。查原告主張系爭股票係屬買賣，所提出之支付價款證據，無非謂王振
世之妻隨婷文於八十年八月十七日自世華銀行儲蓄部帳戶，以王振世名義電匯一千三
百五十萬元至原告設於華南銀行中山分行支票存款帳戶，以償還原告之夫王擇民之借
款及支付系爭股票之價款。惟系爭股票價款為一、四五○、○○○元，縱原告之夫王
擇民與王振世平日互有金錢來往，但該一三、五○○、○○○元如何認定其中有系爭
票款一、四五○、○○○元，未據提出確實證據證明。何況，被告函請原告就系爭股
票申報贈與稅，原告以其夫妻均寶島銀行發起人，王振世及伊友人欲購買寶島銀行股
票，乃集資一三、五○○、○○○元，由王振世配偶隨婷文電匯至其夫帳戶，償還王
擇民之借款及支付系爭股票價款。主張系爭股票確有支付價款。惟王振世既與伊友人
共購系爭股票。王振世之該友人為誰，王振世與該友人各認購系爭股票若干；該友人
購買系爭股票之一部分之款項如何交付，亦未據提出確實證據資為系爭股票確係有支
付價款買賣之佐證。則原告所訴，殊不足為行為時遺產及贈與稅法第五條第六款但書
所稱之「支付價款之確實證明」之證據。原告移轉系爭股票與其夫王擇民之弟王振世
既係三親等以內親屬。又未能提出支付價款之確實證明，則被告以贈與論。發單課徵
贈與稅，揆諸首揭法條規定及函釋，即非無據。一再訴願決定，遞予維持。亦均無不
合。原告起訴意旨，難謂有理由，應予駁回。
據上論結，本件原告之訴為無理由，爰依行政訴訟法第二十六條後段，判決如主文。
中    華    民    國     八十七      年      四      月     二十三      日
                    行 政 法 院 第 四 庭
                                審 判 長 評  事      曾  隆  興
                                         評  事      吳      仁
                                         評  事      吳  錦  龍
                                         評  事      李  文  宗
                                         評  事      林  家  惠
右  正  本  證  明  與  原  本  無  異
                                         法院書記官  陳  盛  信
中    華    民    國     八十七      年      四      月     二十三      日
